【裁判字號】    99,上訴,863
【裁判日期】    990630
【裁判案由】    偽造文書等
【裁判全文】
臺灣高等法院高雄分院刑事判決         99年度上訴字第863號
上  訴  人
即  被  告  甲○○
選任辯護人  石繼志律師
            邱超偉律師
上列上訴人因偽造文書等案件，不服臺灣高雄地方法院98年度訴
字第1769號中華民國99年3 月24日第一審判決（起訴案號：臺灣
高雄地方法院檢察署98年度偵緝字第1520號），提起上訴，本院
判決如下：
    主  文
上訴駁回。
甲○○緩刑參年。
    事  實
一、甲○○自民國（下同）87年3 月1 日起，至97年10月間止，
    受僱於國泰人壽保險股份有限公司（下稱國泰人壽公司）擔
    任業務員，負責業務招攬、收費、理賠服務等工作，為從事
    業務之人。詎其明知向客戶收取保費後，須全數交予國泰人
    壽公司，不得擅自予以處分或挪用，竟意圖為自己不法之所
    有，利用職務之便，於96年12月21日向國泰人壽公司保戶丙○○收取保費新台幣（下同）88萬元後，變易持有為所有之
    意思，未將之轉交國泰人壽公司，而予以侵占入己。嗣甲○○為掩飾該侵占犯行，復意圖供行使之用，而基於行使偽造
    私文書之犯意，未經國泰人壽公司鹽埕分公司經理乙○○之
    同意或授權，於不詳之時、地，擅自在彰化商業銀行北門分
    行送款簿（下稱彰銀送款簿）上填載匯款88萬元至國泰人壽
    公司之不實事項，並盜蓋乙○○所有之「生調章」1 枚於其
    上，再於97年1 月21日持之向丙○○行使，致丙○○不疑有
    他，誤以為係國泰人壽公司收取保費之憑據，足生損害於乙○○。嗣丙○○覺得收據有異，撥打免付費電話詢問國泰人
    壽公司，國泰人壽公司人員始循線查悉上情。
二、案經國泰人壽公司訴由臺灣高雄地方法院檢察署檢察官偵查
    起訴。
    理  由
一、按除被告所犯為死刑、無期徒刑、最輕本刑為3 年以上有期
    徒刑之罪或高等法院管轄第一審案件者外，於前條第1 項程
    序進行中，被告先就被訴事實為有罪之陳述時，審判長得告
    知被告簡式審判程序之旨，並聽取當事人、代理人、辯護人
    及輔佐人之意見後，裁定進行簡式審判程序，刑事訴訟法第
    273 條之1 第1 項定有明文。本件上訴人即被告甲○○於本
    院審理程序時就被訴事實為有罪陳述，並同意適用簡式審判
    程序，本院乃裁定適用簡式審判程序，依同法第273 條之2
    之規定，不受第159 條第1 項、第161 條之2 、第161 條之
    3 、第163 條之1 及第164 條至第170 條規定之限制，核先
    敘明。
二、上揭事實，業據上訴人即被告甲○○於本院審理時供承不諱
    ，復經證人丙○○於偵查及原審審理時證述明確，暨證人即
    國泰人壽公司告訴代理人楊小琪於偵查中、證人即國泰人壽
    鹽埕分公司經理黃乙○○於偵查中證述甚詳，並有國泰人壽
    公司員工基本資料、彰銀送款簿、國泰人壽保險單、彰化商
    業銀行鹽埕分行98年4 月12日彰鹽埕字第0980838 號函、彰
    化商業銀行北門分行98年4 月27日彰北門字第098000985 號
    函、彰化銀行支票存款帳號資料及交易明細查詢、丙○○國
    泰世華銀行活期儲蓄存款存摺影本、國泰世華商業銀行98年
    7 月23日國世前金字第0980000106號函暨丙○○、甲○○之
    帳戶交易明細表、國泰公司稽核報告、保戶電話申訴紀錄各
    1 份（見偵一卷第4-5 頁、第15-17 頁、第33-42 頁、第49
    頁、第52頁、第55-125頁、第128-129 頁，偵二卷第36-4 0
    頁、第46-58 頁、第102-103 頁）在卷可稽。被告上開自白
    ，核與事實相符，自堪採為認定犯罪事實之依據。本件事證
    明確，被告犯行堪以認定。
三、查被告對於國泰人壽公司向客戶收取之保險費用及款項具有
    業務上之持有關係，被告竟恣意將之侵占入己而挪作他用，
    冒用該公司經理乙○○之名義偽造彰銀送款簿並持以行使，
    核其所為，係犯刑法第216 條、第210 條之行使偽造私文書
    罪，及同法第336 條第2 項之業務侵占罪。又被告盜用「乙○○」生調章之行為，應為偽造彰銀送款簿之階段行為，而
    偽造彰銀送款簿之低度行為，更為行使上開私文書之高度行
    為所吸收，均不另論罪。再被告所犯業務侵占罪及行使偽造
    私文書罪間，犯意各別，行為互殊，應分論併罰。
四、原判決認被告罪證明確，因而適用刑法第210 條、第216 條
    、第336 條第2 項，第51條第5 款，刑法施行法第1 條之1
    第1 項、第2 項前段規定，審酌被告身為保險公司業務員，
    對於公司業務之推廣應不遺餘力，卻利用客戶丙○○對其之
    信任，侵占投資型保單之彈性保費88萬元，偽造彰銀送款簿
    與丙○○，用以作為其向丙○○收取款項已繳回公司之證明
    ，而使得該保單金額並未增加，對於該保單保險人之權益保
    障侵害甚大，且曾逃匿，經通緝始緝捕到案，所為實有不該
    ，暨其前無犯罪紀錄，此有臺灣高等法院被告前案紀錄表前
    案紀錄表可稽，素行尚可，並斟酌其犯罪之動機、手段、目
    的等一切情狀，就其所犯上開2 罪，分別量處有期徒刑6 月
    、10月，及定應執行刑為有期徒刑1 年；並敘明被告所偽造
    之彰銀送款簿1 紙，業已交付丙○○，已非被告所有，自不
    得宣告沒收；又按刑法第219 條所定不問屬於犯人與否沒收
    之者，以偽造之印章、印文或署押為限，盜用者不在其列（
    最高法院48年臺上字第113 號、51年臺上字第1054號判例意
    旨參照），本件被告於彰銀送款簿上所蓋印之「乙○○」印
    文1 枚，係盜用國泰人壽公司鹽埕分公司經理乙○○之生調
    章所蓋印，且該印章係國泰人壽公司員工自行投保專用而屬
    真正，業據被告供承，並經證人黃乙○○於偵詢中確認在案
    （偵一卷第128-129 頁，原審卷第24頁），故此盜用印章所
    產生之印文，非偽造之印文，自不得依上開規定宣告沒收，
    公訴意旨認該印文係屬偽造，應依刑法第219 條之規定宣告
    沒收，容有未洽等情。經核原判決認事用法，尚無不合，量
    刑亦屬允當。被告上訴意旨，否認犯罪，指摘原判決不當，
    為無理由，應予駁回。
五、查被告前未曾因故意犯罪受有刑徒刑以上刑之宣告，有臺灣
    高雄地方法院檢察署刑案資料查註紀錄表暨臺灣高等法院被
    告全國前案紀錄表各1 份附卷可稽，犯後已與被害人丙○○
    達成民事和解，及已清償國泰人壽公司之侵占款項，被害人
    丙○○並明示不追究被告刑責在卷（見本院卷第50頁）；被
    害人國泰人壽公司亦具狀陳明被告確已清償款項，亦有刑事
    陳報狀附卷足按；被告經此偵審程序及科刑宣告之教訓，當
    知警惕，應無再犯之虞，本院認其所宣告之刑，以暫不執行
    為適當，爰併宣告緩刑3年，以啟自新。
據上論斷，應依刑事訴訟法第273 條之1 第1 項、第368 條，刑
法第74條第1 項第1 款，判決如主文。
本案經檢察官張其主到庭執行職務。
中    華    民    國    99    年    6     月    30    日
                    刑事第十庭  審判長法  官 陳中和
                                      法  官 李政庭
                                      法  官 林水城
以上正本證明與原本無異。
業務侵占部分不得上訴。
偽造文書部分如不服本判決應於收受本判決後10日內向本院提出
上訴書狀，其未敘述上訴理由者，並得於提起上訴後10日內向本
院補提理由書狀（均須按他造當事人之人數附繕本）「切勿逕送
上級法院」。
中    華    民    國    99    年    6     月    30    日
                                      書記官 蔡佳君
附錄本件判決論罪科刑法條：
中華民國刑法第210條
（偽造變造私文書罪）
偽造、變造私文書，足以生損害於公眾或他人者，處5 年以下有
期徒刑。
中華民國刑法第216條
（行使偽造變造或登載不實之文書罪）
行使第210 條至第215 條之文書者，依偽造、變造文書或登載不
實事項或使登載不實事項之規定處斷。
中華民國刑法第336條第2項
（公務公益侵占罪、業務侵占罪）
對於業務上所持有之物，犯前條第1 項之罪者，處6 月以上5 年
以下有期徒刑，得併科3 千元以下罰金。

司法院資訊處製作；財團法人民間司法改革基金會備份。
